【裁判字號】    98,交聲,67
【裁判日期】    980331
【裁判案由】    違反道路交通管理處罰條例聲明異議
【裁判全文】
臺灣桃園地方法院交通事件裁定          98年度交聲字第67號
原處分機關  交通部公路總局新竹區監理所桃園監理站
異  議  人
即受處分人  甲○○
上列受處分人甲○○因違反道路交通管理處罰條例案件，對於原
處分機關中華民國97年12月24日所為之處分（原處分案號：桃監
裁罰字第裁53-Z00000000號）聲明異議，本院裁定如下：
    主  文
原處分撤銷。
甲○○行駛高速公路未依規定行駛車道，處罰鍰新臺幣陸仟元，
並記違規點數壹點。
    理  由
一、原處分意旨略以：本件異議人即受處分人甲○○於民國97年
    10月17日上午9 時55分許，駕駛車牌號碼NJ-233號營業大貨
    曳引車，行經國道一號南下245.6 公里處，因未依規定行駛
    車道，為內政部警政署國道公路警察局第四警察隊警員攔停
    舉發「同向四線車道大型車行駛中內車道」違反道路交通管
    理事件，並依道路交通管理處罰條例第33條第1 項第3 款規
    定，以公警局交字第Z00000000 號舉發違反道路交通管理事
    件通知單當場掣單舉發，異議人於收受該舉發通知單後，於
    法定期限內向交通部公路總局新竹區監理所桃園監理站陳述
    不服舉發，經原處分機關函請舉發單位調查，仍認定受處分
    人有前開違規行為，乃於97年12月24日，依據道路交通管理
    處罰條例第33條第1 項第3 款及道路交通管理事件統一裁罰
    基準表之規定，裁處受處分人罰鍰新臺幣（下同）6,000 元
    等語。
二、聲明異議意旨略以：異議人即受處分人甲○○，於97年10月
    17日上午9 時55分許，駕駛車牌號碼NJ-233號營業大貨曳引
    車，行經國道一號南下245.6 公里處，遭內政部警政署國道
    公路警察第四警察隊警員攔停舉發「同向四線車道大型車行
    駛中內車道」，並以公警局交字第Z00000000 號舉發違反道
    路交通管理事件通知單當場掣單舉發，惟國道一號南下245
    公里處為三四線車道增加區段，異議人原先行駛於中線車道
    ，於該路段增加為四線車道時乃直行於中內線車道，因所駕
    駛之曳引車全長約20公尺，變換車道需有足夠之空間及安全
    距離，異議人於1 公里內確認安全無虞始變換成中外線車道
    ，非惡意佔用中內線車道，而舉發員警認變換車道彈性空間
    為500 公尺，距離太短不合理，且於法無據。故認原處分機
    關裁處異議人罰鍰6,000 元之處分顯有錯誤，為此聲明異議
    請求撤銷原處分云云。
三、按汽車行駛於高速公路，不遵使用限制、禁止、行車管制及
    管理事項之管制規則，而有未依規定行駛車道之情形者，處
    汽車駕駛人3,000 元以上6,000 元以下罰鍰，並記違規點數
    1 點，道路交通管理處罰條例第33條第1 項第3 款、第63條
    第1 項第1 款定有明文；又汽車行駛高速公路及快速公路，
    其車道之使用，除因交通事故及道路施工依臨時或可移動標
    誌指示或交通勤務警察指揮外，應依設置之交通標誌、標線
    或號誌之規定，無設置者，應依下列規定：大型車應行駛於
    外側車道，並得暫時利用緊臨外側車道之車道超越前車，高
    速公路及快速公路交通管制規則第8 條第1 項第2 款亦規定
    甚明。
四、經查：
（一）異議人遭警舉發，於97年10月17日上午9 時55分許，駕駛
      牌照號碼NJ-233號營業大貨曳引車，在國道一號南下245.
      6 公里處，同向四線車道行駛於中內線車道，有內政部警
      政署國道公路警察局公警局交字第Z00000000 號舉發違反
      道路交通管理事件通知單1 份附卷可稽。
（二）異議人固不否認有於上揭時、地駕駛車牌號碼NJ-233號營
      業大貨曳引車，行經國道一號南下245.6 公里處，遭內政
      部警政署國道公路警察局第四警察隊警員掣單舉發「同向
      四線車道大型車行駛中內線車道」之違規事實，惟矢口否
      認有大型車行駛高速公路未依規定行駛車道之違規情事，
      並以前揭情詞置辯。然查：異議人於上揭時、地，行經前
      揭路段時，未依規定行駛車道等情，業據證人即舉發警員
      乙○○於本院98年2 月27日訊問時，到庭具結證稱：97年
      10月17日上午我在執行巡邏勤務，國道一號南下244 公里
      加600 公尺處從三個車道變成四個車道，而大型車行駛於
      高速公路四線車道時依規定只能行駛在最外線車道，不可
      以行駛於中內線車道，因此變換成四線車道時，原則上應
      該要立刻切出，而我看到車號NJ-233號營業用大貨曳引車
      時，該車行駛之位置已經超過南下244 公里加600 公尺處
      ，且是行駛於中內線車道，因為異議人要超越另外一部行
      駛在中外線車道的車子，才會拖了很久才切出來，我看到
      該車有違規狀態時，就駕駛巡邏車一路追趕，後來約在24
      8 公里處攔查，詳情如庭繪示意圖所示等語明確。（見本
      院卷第25頁）。按證人乙○○乃為原處分機關所認定異議
      人有前開違規行為之證人，其已到庭在本院法官面前以言
      詞供述異議人有前開違規事實，並已就當時執勤所處位置
      、異議人行駛路徑及違規行為查獲過程等情節詳述具體明
      確，並提出查獲現場錄影光碟，經本院依職權勘驗後，結
      果如下：被告所駕駛之車牌號碼NJ-233號營業用大貨曳引
      車於97年10月17日上午9 時55分31秒時行駛在中內線車道
      ，直至同日9 時55分45秒始切出中外線車道等情，有勘驗
      筆錄1 份（見本院卷第26頁）在卷可證。且證人乙○○為
      依法執行勤務之員警，與異議人毫無怨懟，衡情當無自陷
      偽證罪而構詞誣賴異議人之理。另於本件卷存證據資料內
      並無任何積極證據足以證明證人乙○○上開供述係屬虛偽
      ，本院自不得僅以證人乙○○為本件開單舉發異議人之員
      警而全盤抹煞其所具有之證人資格，故證人乙○○前揭證
      述應較異議人所辯為可採。
（三）況道路交通管理處罰條例科處行政罰事件，依據公法爭議
      之舉證責任分配法則，固應先由行政機關就其業已履踐相
      關正當法律程序，以及人民應受處罰之客觀違反法令行為
      ，負證明之責，異議人就行政機關已為相當證明之前開事
      項，若主張欠缺主觀歸責條件或為其他抗辯，亦須就其所
      辯提出反證，而本件異議人僅空泛以上揭情詞置辯，迄今
      並未提出任何積極證據以實其說，本院自難認該辯解為真
      實。從而，異議人既未能提出反面證據以推翻證人之前開
      證述且證明其確無違規行為，尚難認其辯解可採。則異議
      人於97年10月17日上午9 時55分許在上揭地點確有大型車
      行駛於高速公路未依規定行駛車道之違規行為，洵堪認定
      。
五、綜上所述，異議人甲○○確有於前揭時、地，駕駛車牌號碼
    NJ-233號營業大貨曳引車，行駛於高速公路未依規定行駛車
    道之違規行為，原處分機關依道路交通管理處罰條例第33條
    第1 項第3 款之規定，裁處異議人罰鍰6,000 元，固非無據
    ，惟汽車駕駛人違反道路交通管理處罰條例第33條第1 項規
    定者，依同條例第63條第1 項第1 款規定，除依原條款處罰
    鍰外，並應予記違規點數1 點，然原處分機關漏未依該條規
    定記違規點數1 點，尚有違誤。從而，本件異議人之聲明異
    議雖無理由，然原處分機關既有前揭可議之處，即屬無可維
    持，自應由本院將原處分撤銷，另依前揭規定及違反道路交
    通管理事件統一裁罰基準及處理細則裁定如主文第2 項所示
    ，以期適法。
六、據上論斷，應依道路交通案件處理辦法第20條前段，裁定如
    主文。
中    華    民    國    98    年    3     月    31    日
                  交通法庭  法  官  張  詠  晶
以上正本證明與原本無異。
如不服本裁定，應於裁定送達後5 日內，向本院提出抗告狀（應
附繕本）。
                            書記官  王  峻  宏
中    華    民    國    98    年    4     月    7     日


司法院資訊處製作；財團法人民間司法改革基金會備份。
